【裁判字號】    97,台上,771
【裁判日期】    970222
【裁判案由】    強盜
【裁判全文】
最高法院刑事判決              九十七年度台上字第七七一號
上  訴  人  甲○○
選任辯護人  徐玉蘭律師
上列上訴人因強盜案件，不服台灣高等法院中華民國九十六年五
月八日第二審更審判決（九十六年度重上更(三)字第四二號，起訴
案號：台灣基隆地方法院檢察署九十四年度偵字第七八三、九九
０、一一五０號），提起上訴，本院判決如下：
    主  文
上訴駁回。
    理  由
按刑事訴訟法第三百七十七條規定，上訴於第三審法院，非以判
決違背法令為理由，不得為之。是提起第三審上訴，應以原判決
違背法令為理由，係屬法定要件。如果上訴理由狀並未依據卷內
訴訟資料，具體指摘原判決不適用何種法則或如何適用不當，或
所指摘原判決違背法令情事，顯與法律規定得為第三審上訴理由
之違法情形，不相適合時，均應認其上訴為違背法律上之程式，
予以駁回。本件原判決撤銷第一審關於強盜及定執行刑部分之判
決，改判仍論上訴人甲○○以意圖為自己不法之所有，以強暴、
脅迫至使不能抗拒，而使他人交付其物罪，處有期徒刑伍年陸月
。係依憑被害人李意如之指訴（指陳：民國九十四年二月十一日
清晨四點多，在基隆市○○街上，剛唱完歌要回家，歹徒停下機
車向我問路，當天有下雨，歹徒穿著雨衣。我覺得他怪怪的，就
假裝打電話，打完趕快跑，結果他就從我後面跑過來，抓我的頭
撞地上，因為包包背在左邊還穿了一件外套，歹徒拿不走，他就
把我拖到巷子裡，對我說「如再不給我，要殺你」，我說「不要
搶，東西會給你」。我就拿出三個紅包，分別為新台幣（下同）
五千六百元、五千六百元、五千元給他，歹徒拿走後就騎機車離
開，我有記下車號是GRG900。歹徒戴了一頂毛帽，穿連身雨衣，
我馬上打電話給我先生，電話中有提到車號是GRG900號，我先生
有開車去追歹徒，然後去派出所備案，到中午派出所就請我過去
作筆錄等語），參酌上訴人之部分自白（坦承其於九十四年二月
二日凌晨，在基隆市○○路二四九巷十三號前，以自備鑰匙竊取
車號GRG900號機車，使用期間以自備鑰匙發動機車，使用完畢會
將機車鑰匙取下，並未將該機車出借他人使用；以及曾騎該機車
在基隆市連續搶奪他人之財物〈上訴人竊盜機車、搶奪財物部分
，與本件強盜罪一併起訴，該二部分業經原審法院前審判刑確定
〉，在作案之後，即將作案之褲子與安全帽丟棄等情不諱）、證
人即警員許恆樺、簡國雄與遭上訴人搶奪財物之被害人張玲玉、
吳旻芬等人之證言、卷附之行政院衛生署基隆醫院九十四年九月
二十六日基醫病字第０九四０００七三０六號函、病歷資料、驗
傷診斷書、基隆市警察局第四分局中華路派出所員警工作紀錄簿
節本、基隆市警察局第四分局勤指中心九十四年二月十日值日記
事簿、基隆市警察局第三分局勤指中心九十四年九月二十二日基
警分三刑字第０九四００一四一六八號函、現場監視錄影翻拍相
片、上訴人之前案紀錄表等證據資料，而為論斷，已敘述其所憑
之證據及得心證之理由。並說明：上訴人竊取車號GRG900號機車
使用期間，均係其本人單獨使用，倘同一部失竊之機車，有他人
以自備鑰匙行竊使用，則竊嫌應無甘冒遭機車車主發現之風險，
又將機車牽回行竊地點附近放置之理；又同一部機車經上訴人竊
取後，用以搶奪他人財物，竟於其連續搶奪犯行期間，適遭他人
竊取供強盜之用，且於使用後放回原處附近，再由上訴人用以搶
奪，亦與常情不符。又上訴人自九十一年間服役軍中起，即有多
次搶奪犯行，先後經軍法與司法審判，有前案紀錄表在卷可查。
且本件強盜之時間為連續搶奪犯行之間，而作案騎乘之機車係在
上訴人持有之中，本件所為強盜方式，更與卷附清楚錄影之上訴
人搶奪行為監視錄影帶所示情節類似，即接近獨行女子後加以拉
扯，有清楚之監視錄影可稽。是上訴人所辯並非可採。其選任辯
護人聲請對上訴人測謊，自無必要之理由。而以上訴人否認犯罪
之辯解，為飾卸之詞，不足採取，亦已依憑卷證資料，在理由內
詳加指駁。從形式上觀察，原判決並無足以影響判決結果之違法
情形存在。上訴意旨略稱：原審既認李意如於警局之指認無證據
能力，卻未依德國學說與實務見解，將偵查中之指訴一併排除，
違背證據法則。又李意如除一口咬定機車號碼外，其歷次就嫌犯
特徵如眼鏡、毛帽及雨衣顏色所為的描述，均與上訴人有出入，
無法確定強盜者即為上訴人；且案發時下雨，天色昏暗，李意如
先遭毆打頭昏眼花，其是否意識清楚而能辨識車號無誤，亦有疑
問，原審遽予採信，同有違誤。另上訴人於原審辯稱：GRG900號
機車係「阿華」與上訴人共同竊取，本案可能是「阿華」取用該
機車之後所發生等語，並非無稽，原審不予採納，所為之論述，
違背無罪推定及罪疑惟輕原則。此外，原判決指上訴人所犯強盜
罪與竊盜罪無牽連關係，於法亦有未合等語。惟被告以外之人於
偵查中向檢察官所為之陳述，除顯有不可信之情況者外，得為證
據；被告以外之人於檢察事務官、司法警察官或司法警察調查中
所為之陳述，與審判中不符時，其先前之陳述具有較可信之特別
情況，且為證明犯罪事實存否所必要者，得為證據，刑事訴訟法
第一百五十九條之一第二項、第一百五十九條之二分別定有明文
。本件被害人李意如於偵查所為之陳述，均已依法具結，且無顯
不可信之情況，依法有證據能力；而李意如已於原審更(一)審到庭
作證，其於司法警察調查中對上訴人所為之指認，並不具可信之
特別情況，自無證據能力，原判決已論述甚詳，所為之說明，核
與證據法則並無違背，上訴意旨執此指摘，要非合法之第三審上
訴理由。又證據之取捨及證據證明力之判斷，係事實審法院之職
權，倘其判斷係基於吾人日常生活之經驗，而未違背客觀上應認
為確實之定則，復已敘述其所以為此一判斷之理由，即不能任意
指為違法。原判決就其如何綜合全部證據資料，判斷被害人李意
如之指訴為可採，被害人就細節之陳述部分不一，無礙於其供詞
之真實性，仍足認定上訴人確有前揭強盜犯行之心證理由，已闡
述明晰，所為之論斷，核與經驗法則與論理法則尚無違背。原判
決謂：「被害人囑其夫報案時，係指黃色雨衣，嗣被害人改稱係
灰色雨衣，應係記憶錯誤」云云，該部分敘述，雖與卷證資料稍
有出入，但原判決已說明被害人對雨衣之顏色並不能明確指認（
見原判決第七頁），且依原判決整體判斷意旨，前開敘述亦不足
以動搖原判決之論斷基礎，即對判決結果並無影響。按之刑事訴
訟法第三百八十條規定，不能執此指摘資為上訴第三審之合法理
由。又上訴人提起第二審上訴後始改稱：GRG900號機車係其與「
阿華」共同竊取，「阿華」也有機車鑰匙等語，該部分辯解顯不
足採，原判決已詳加指駁（見原判決第八至十頁），所為之論述
，核與無罪推定及罪疑惟輕原則並無違背；而上訴人所犯竊盜罪
與連續搶奪罪固成立修正前刑法第五十五條之牽連犯（該二部分
已判刑確定），但與本件強盜罪並無牽連關係，原判決已詳為認
定說明（見原判決第十一、十二頁），所為之論述，於法並無不
合。上訴意旨執此指摘，亦非適法之第三審上訴理由。其餘上訴
意旨，對原審採證認事之職權行使及不影響判決本旨之枝節事項
，憑持己見，任意指為違法，難認已符合首揭法定之第三審上訴
要件。其上訴違背法律上之程式，應予駁回。
據上論結，應依刑事訴訟法第三百九十五條前段，判決如主文。
中    華    民    國  九十七  年    二    月  二十二  日
                      最高法院刑事第五庭
                          審判長法官  林  增  福
                                法官  張  清  埤
                                法官  陳  世  雄
                                法官  蔡  國  在
                                法官  洪  佳  濱
      本件正本證明與原本無異
                                      書  記  官
中    華    民    國  九十七  年    二    月  二十七  日
                                                      Ｅ


司法院資訊處製作；財團法人民間司法改革基金會備份。
